【裁判字號】    97,交聲,683
【裁判日期】    970506
【裁判案由】    違反道路交通管理處罰條例聲明異議
【裁判全文】
臺灣臺北地方法院交通事件裁定         97年度交聲字第683號
原處分機關  交通部公路總局台北區監理所板橋監理站
異  議  人
即受處分人    甲○○
上列異議人即受處分人因違反道路交通管理處罰條例案件，對於
交通部公路總局台北區監理所板橋監理站於97年1 月24日所為之
處分（原處分案號：板監裁字第裁41-C00000000號）聲明異議，
本院裁定如下：
    主  文
異議駁回。
    理  由
一、按道路交通管理處罰條例所稱之「車輛」，係指在道路上以
    原動機行駛之汽車（包括機器腳踏車）或以人力、獸力行駛
    之車輛；道路交通安全規則所稱之「汽車」，係指在道路上
    不依軌道或電力架線而以原動機行駛之車輛（包含機器腳踏
    車），道路交通管理處罰條例第3 條第8 款、道路交通安全
    規則第2 條第1 項第1 款定有明文。次按駕駛人駕駛汽車，
    應遵守道路交通標誌、標線、號誌之指示，道路交通安全規
    則第90條前段定有明文；而道路交通標誌標線號誌設置規則
    第206 條第5 款第1 目規定「圓形紅燈」之行車管制號誌係
    表示禁止車輛通行，並不得超越停止線或進入路口。又汽車
    駕駛人，行經有燈光號誌管制之交岔路口闖紅燈者，處新台
    幣（下同）1,800 元以上5,400 元以下罰鍰，道路交通管理
    處罰條例第53條第1 項亦有明文。另汽車駕駛人違反道路交
    通管理處罰條例第53條者，除依原條款處罰鍰外，並記違規
    點數3 點，亦為同條例第63條第1 項第3 款所明定。
二、本件原處分機關即交通部公路總局台北區監理所板橋監理站
    以異議人即受處分人甲○○騎乘車牌號碼CGU-435 號重型機
    車，於民國96年6 月5 日凌晨2 時5 分許，於行經有燈光號
    誌管制之臺北縣永和市○○路與民治街口時，不遵守該行車
    管制號誌之指示，逕自騎車闖紅燈，適為臺北縣政府警察局
    永和分局得和派出所員警王順賢攔查，以異議人違反道路交
    通管理處罰條例第53條第1 項之規定，舉發「駕車行經有燈
    光號誌管制之交叉路口闖紅燈（直行）」之違規。嗣因異議
    人未於應到案日期（96年6 月20日）前到案或繳納罰鍰，逾
    越應到案期限60日以上，原處分機關遂於97年1 月24日依道
    路交通管理處罰條例第53條第1 項、第63條第1 項第3 款（
    原處分機關漏引第1 項第3 款）及違反道路交通管理事件統
    一裁罰標準表規定，裁處異議人4,500 元之罰鍰，並記違規
    點數3 點，合先敘明。
三、異議人聲明異議意旨略以：本人於96年6 月5 日凌晨2 時5
    分駕車經往北縣永和市○○路、民治街口，並無闖紅燈之行
    為，但遭巡邏員警攔下，當下即有爭議，但員警堅持開單處
    理，為此聲明異議，請求撤銷原處分等語。
四、經查：
  (一)異議人於96年6 月5 日凌晨2 時5 分許，駕駛車牌號碼CGU-
    435 號重型機車，行駛於有燈光號誌管制之臺北縣永和市○
    ○路與民治街交叉路口時闖紅燈，為臺北縣政府警察局永和
    分局得和派出所員警所舉發之事實，有臺北縣政府警察局舉
    發違反道路交通管理事件通知單一紙在卷可稽。
  (二)證人即當日舉發之臺北縣政府警察局永和分局得和派出所員
    警王順賢，已於本院調查時結證稱：「（問：本件交通違規
    事件是否你舉發的？【提示違規舉發通知單】）（答：是的
    。）（問：舉發情形為何？）（答：本件是案發後半年前才
    收到民眾異議，關於詳細細節我已不太記得，但我們在執行
    都是依照長官要求，我們都會很謹慎注意，我每張罰單都是
    謹慎的確認，當事人有明確違規我才舉發。）（問：【提示
    舉發通知單】，有無印象？）（答：我看過之後，記得當時
    是凌晨時間，異議人是從臺北往中和方向，我站於中正路口
    151 巷口，因為民眾所違規的地點，經常是於永和市○○路
    、民治街口，所以我們都在那邊有設立攔檢點，因為當時是
    凌晨車流量很少，所以該民眾所違規我應該看得很清楚，才
    會舉發。）（問：你在於案發之前服勤多久？）（答：95年
    10月25日我到該派出所任職後，一直都有於該路口服勤，次
    數已經不記得。）（問：提示同上舉發單，上面異議人是拒
    絕簽名，原因為何？）（答：異議人當時跟我反應他可能搬
    家，他要求寄到新的地址，據我們所查證，須從證件之地址
    為送達地址，不能依民眾之要求為送達，以免到時送達未到
    ，變成我們的責任。開完告發單後，我請異議人簽名，他拒
    絕簽名，他說他沒有辦法收到，所以他拒絕簽名。）（問：
    開單當時，異議人有無爭執其無違規？）（答：我們在變燈
    後兩秒後，才會舉發。本件告發前，我有跟異議人講，異議
    人有爭執，我有告知原因，已經是明確變換紅燈，所以才開
    單。）（問：受處分人說你是騎摩托車攔停，有何意見？）
    （答：通常我們於該路口是有設立攔檢點，本件因為案發時
    間已久我已不記得，也有可能是如受處分人所說。）」等語
    明確（見本院97年4 月28日訊問筆錄）。證人之證述雖與異
    議人所言關於異議人拒絕簽名之原因、證人係設立攔檢點或
    騎摩托車巡邏等情均不相符，惟王順賢身為執法人員，與異
    議人既素不相識，且無任何宿怨仇隙，衡情證人應無在執行
    交通勤務中，刻意舉發素不相識、毫無冤仇之異議人，且甘
    冒偽證之罪責，於本院調查中到庭具結為虛偽之陳述，以羅
    織誣陷異議人之可能或必要，是應認證人王順賢上開之證詞
    為可採。況證人舉發本件違規時已於該地任職近7 個月之久
    ，執行舉發違規勤務經驗豐富，且其就是否開單舉發違規均
    有依循其內部制訂之準則（如當事人有明確違規才舉發、變
    燈後兩秒才舉發闖紅燈之違規等）以杜爭議，故證人應係謹
    慎確認異議人確有闖紅燈之行為無誤後方為舉發。本件異議
    人既未能提出其他事證足使本院懷疑員警之舉發行為有所不
    當之疑慮，尚難認其辯解為可採。從而，本件事證明確，異
    議人之違規行為堪予認定。
  (三)異議人復稱開單時其正值搬家，遂請員警將罰單寄至新住處
    ，惟罰單仍係寄至駕照上之住所，故其接到罰單時已裁決，
    因此被罰最高金額云云。按「行為人有道路交通管理處罰條
    例之情形者，應填製舉發違反道路交通管理事件通知單（以
    下簡稱通知單），並於被通知人欄予以勾記，其通知聯依下
    列規定辦理：一、當場舉發者，應填記駕駛人或行為人姓名
    、性別、出生年月日、地址、身分證統一編號及車主姓名、
    地址、車牌號碼、車輛種類。被查獲之駕駛人或行為人為受
    處分人時，應於填記通知單後將通知聯交付該駕駛人或行為
    人簽名或蓋章收受之；拒絕簽章者，仍應將通知聯交付該駕
    駛人或行為人收受，並記明其事由及交付之時間；拒絕收受
    者，應告知其應到案時間及處所，並記明事由與告知事項，
    視為已收受」，違反道路交通管理事件統一裁罰基準及處理
    細則第11條第1 項第1 款定有明文。本件證人王順賢所開立
    之舉發單已詳載上開規定所列之各項資料，並於舉發單上「
    收受通知聯者簽章」欄上註明「拒簽收」，依前開規定，視
    為已經收受，異議人自應於96年6 月20日之最後應到案期限
    內到案聽候裁決。異議人雖曾要求將舉發單寄至新址，然異
    議人違規時其住址既尚未變更，故員警就原址為送達並無違
    誤。況異議人既然曾當場遭攔停並開單，其對本件違規舉發
    自難諉稱不知，異議人本應注意該舉發單是否已送達於舊址
    ，異議人竟疏未注意且未於期限內到案或繳納罰鍰，異議人
    就此實有可歸責事由，則此程序上所生之不利益，自應由異
    議人承受。從而，原處分機關以異議人逾越應到案日期60日
    以上而依違反道路交通管理事件統一裁罰基準表裁處法定罰
    鍰最高數額4,500 元，並無不當，併予敘明。
六、綜上所述，異議人確有在前開時、地，騎車行經有燈光號誌
    管制之交叉路口闖紅燈之違規行為。原處分機關依前開道路
    交通管理處罰條例第53條第1 項、第63條第1 項第3 款及違
    反道路交通管理事件統一裁罰基準表之規定，裁處受處分人
    罰鍰4,500 元，並記違規點數3 點，尚無違誤。異議人猶執
    前詞指摘原處分不當，為無理由，自應將其異議駁回。
七、據上論結，依道路交通案件處理辦法第19條，裁定如主文。
中    華    民    國    97    年    5     月    6     日
                  交通法庭法  官  林孟皇
本正本證明與原本無異。
如不服本裁定，應於送達後5日內向本院提出抗告狀。
                          書記官  宋德華
中    華    民    國    97    年    5     月    6     日


司法院資訊處製作；財團法人民間司法改革基金會備份。
